最高法院刑事判決　　　　　　九十四年度台上字第六００九號
　　上　訴　人　甲○○
　　　　　　　　　　　　2
　　選任辯護人　黃紹文律師
　　　　　　　　徐美玉律師
　　　　　　　　黃溫信律師
上列上訴人因違反貪污治罪條例案件，不服台灣高等法院台南分
院中華民國九十四年八月十日第二審判決（九十三年度上訴字第
八一三號，起訴案號：台灣台南地方法院檢察署九十一年度偵字
第九五九三號、九十二年度偵字第六四九五號），提起上訴，本
院判決如下：
    主  文
原判決關於甲○○部分撤銷，發回台灣高等法院台南分院。
    理  由
本件原判決關於上訴人甲○○部分，撤銷第一審之科刑判決，改
判論處上訴人依據法令從事公務之人員，經辦公共工程，收取回
扣，處有期徒刑拾伍年，褫奪公權伍年；固非無見。
惟查：(一)科刑之判決，須將認定之犯罪事實詳記於事實欄，然後
於理由欄說明所憑之證據，以使事實與理由兩相一致，方為合法
。原判決於事實欄認定：「力嘉營造工程有限公司（下稱力嘉公
司）順利取得工程後，張輝盛為履行支付甲○○回扣之約定，於
力嘉公司領得麻豆鎮公所交付之部分工程款後，接續自民國八十
五年三月二十八日起至八十五年七月三十日止，簽發合計新台幣
（下同）二千四百七十萬元之支票予甲○○收受」（原判決正本
第三頁、第四頁）；然上訴人究與張輝盛如何約定收取本件回扣
？原判決於事實欄未明確認定，亦未於理由欄說明其所憑之證據
及認定之理由，自屬違誤。(二)原判決於事實欄認定：「甲○○見
該土木建築工程（麻豆鎮公所市五零售市場新建工程之土木建築
工程）預算額高達二億三千八百五十五萬二千七百七十元，竟基
於意圖藉經辦該公用工程收取回扣之犯意，在招標工程說明補充
說明書訂定：『本工程合約付款辦法，甲方（指麻豆鎮公所）因
本工程款，係由標租店舖及攤租金收入支付，故如因租金尚未收
入，或收入尚不足以付部分工程款時，乙方（指得標廠商）不得
請領，且不得異議；本工程如因甲方無法支付工程部分款時，乙
方不得要求停工，若乙方藉故停工，則工期照計，倘逾期完工依
工程合約第二十三條，每過期一天扣除工程總價千分之一。』等
顯不合理之工程付款方式及未付款時，廠商應自籌巨額款項完成
工程之約定，以違法契約綁標舞弊之方法，讓未得甲○○允話之
廠商望之怯步，不敢參與該工程之標價」（原判決正本第二頁）
；然上訴人於原審審理時否認該補充說明書所列條件，係其所訂
，辯稱係承辦員徐瑞鵬所訂，並具狀聲請傳喚徐瑞鵬，原審未傳
喚證人徐瑞鵬，原判決亦未說明不予傳喚之理由，又原判決雖於
理由欄說明：「被告甲○○為該案行政主管，仍應對之負責」（
原判決正本第十一頁）；惟上開補充說明書所列條件，是否上訴
人指示承辦員徐瑞鵬訂定？能否因上訴人係行政主管，即認定當
然應由上訴人負刑事責任？又公共工程不論係採指定廠商比價或
公開招標，均係欲透過公平、公開之方式，經由市場競爭機制，
以決定價格而求公共工程之精實，苟利用借牌方式進行圍標，則
市場競爭功能將蕩然無存，廠商比價或公開招標制度失其意義。
本件依原判決事實之認定，系爭工程底價二億三千八百三十萬元
，係由上訴人核定，未公開招標前，上訴人已內定由力嘉公司承
作，招標過程，由力嘉公司之張輝盛借用通億公司、信嘉公司、
鉅營公司名義陪標，坐實圍標之目的，嗣力嘉公司終以低於底價
僅三十萬元之二億三千八百萬元得標；如果無訛，該形式上之招
標是否合法？此與上訴人收取系爭二千四百七十萬元賄款？究係
單純之回扣或係違背職務行為之對價至有關係，原判決均未深入
究明，亦有違誤。(三)原判決於理由欄謂：「洪櫻芬之帳戶雖未據
被告甲○○供明作何用途，惟可得而知，應與歐江帳戶用途有
別」（原判決正本第十一頁）；然原判決未於理由欄說明論斷之
理由，有理由不備之違法。綜上，應認原判決關於上訴人部分有
撤銷發回之原因；原判決其他有裁判上一罪關係部分，基於審判
不可分原則，應一併發回。
據上論結，應依刑事訴訟法第三百九十七條、第四百零一條，判
決如主文。
中　　華　　民　　國　九十四　年　　十　　月　二十八　日
                      最高法院刑事第一庭
                          審判長法官  施　文　仁
                                法官  林　永　茂
                                法官  蕭　仰　歸
                                法官  林　茂　雄
                                法官  林　立　華
      本件正本證明與原本無異
                                      書  記  官
中　　華　　民　　國　九十四　年　 十一 　月　　二　　日
                                                      Ｋ
